---
title: "Rではじめるデータ・サイエンス"
author: "氏名（Name）"
date: "Last Updated: `r Sys.Date()`"
header-includes:
  - \usepackage{xeCJK}
output:
  pdf_document: 
    latex_engine: xelatex
  html_notebook:
    toc: yes
    toc_float: yes
    highlight: tango
    theme: cerulean
    number_sections: yes
mainfont: Noto Sans
---

右上の Code マークから、ソースファイルもダウンロードすることができます。

**Posit (RStudio) Cloud での実習**

RNotebook ファイルを新規作成し、このページを、全選択して、コピー・ペーストします。(`rmarkdown` のインストールが必要です)
Save As ... または、フロッピーディスクマークをおして、ds-edu などとして保存。
説明を読みながら、コードチャンクと言われる、色が変わっている、の右上にある三角印を押すと、実行されます。

このあとで、RNotebook についても、少し説明します。

# 準備：Posit Cloud ログイン

Posit Cloud (https://posit.cloud/) のアカウントを作成して、ログインした状態から始めます。

無論 RStudio で R を利用できる方は、ほとんど同じですが、Posit Cloud には、ファイルや、データも入っていますので、そのまま活用することが可能です。

RStudio での、動作不良の場合の対応は省略させていただきます。できれば、上のメニューの File から、New Project を選択して、Project を作って、そこで作業をされることをお勧めします。

問題がある時は、下のサイトを参照してください。Posit Cloud についても、多少の説明が書いてあります。

  https://icu-hsuzuki.github.io/ds4aj/ronrstudio.html

右上の New Project を選択して、始めることが普通ですが、本日は、

このリンクにアクセスしていただき、Save a Permanent Copy を選択してくださると、そのなかで、自分のプロジェクトとして、実行することが可能になります。

  https://posit.cloud/content/5539763

# はじめに
## 基本コマンド - in Console

下のコマンドを左下の窓枠(Pane)に入れてみてください。

-   `head(cars)`
-   `str(cars)`
-   `summary(cars)`
-   `df <- cars`
    -   `<-` と `_` と `%>%` と \` back tick のキーボード上での位置の確認
-   `head(df)`
-   `plot(df)`
-   `View(cars)` または、右上の Environment から、`df_cars` をクリック
-   `?cars` または Help 検索窓で `cars`, `head` など

### 実際の出力

```{r}
head(cars)
```

```{r}
str(cars)
```

```{r}
summary(cars)
```

```{r}
df <- cars
```

```{r}
head(df)
```

```{r}
plot(df)
```


おすすめ：`Sys.setenv(LANG = "en")`

システム言語を英語に設定すると、不明のエラーメッセージがでたときにも、検査で解決できることが多い。

### 参考

[データーサインスをはじめましょう](https://icu-hsuzuki.github.io/ds4aj/) の中[コンソールで実行](https://icu-hsuzuki.github.io/ds4aj/ronrstudio.html#コンソールで実行---run-in-console) に、簡単な説明があります。

## Package の確認とインストール

Rパッケージは、Rの拡張機能で、コード、データ、ドキュメントを標準化されたコレクション形式で含んでおり、標準的なものは、R Studio の Top Bar の Tool \> Install Packages からインストールできます。

-   次の三つをインストールします: `tidyverse`, `rmarkdown`, `WDI`
-  Tools から Install packages を選び、一つ一つ入れていくと、install できます。少し時間がかかります。

### 備考

R は、多くの方が、パッケージを開発して、それぞれの分野で、使いやすくしていった統計解析のためのコンピュータ言語です。ただ、基本をのぞいて、それぞれの好みにあわせて、開発された面もあり、統一性にはかける言語です。あとで説明する、探索的データ分析（Exploratory Data Analysis）のために必要な基本的なものを、整合性のある形で、再構築したものが、`tidyverse` パッケージで、中心となった、H. Wickham は、RStudio（現在の [Posit](https://posit.co)） に加わりました。そのメンバーの、Y. Xie（谢益辉） たちが開発したものが、`rmarkdown` に関連したパッケージです。

## R Markdown 入門

### R Notebook

R Markdownはデータサイエンスのためのオーサリングフレームワーク。

コード（プログラム）とその実行結果、を記録・表示し、高品質のレポートの作成を可能にします。

R Notebook は、独立してインタラクティブに実行できるチャンクを持つR Markdownドキュメントの一つの形式で、入力のすぐ下に出力が表示することができます。

1.  File \> New File \> R Notebook
2.  Save with a file name, say, test-notebook
3.  Preview by [Preview] button
4.  Run Code Chunk plot(cars) and then Preview again.

* テンプレートファイルの利用

下のリンクを開き、全部を選択し、R Notebook ファイルも全選択して貼り付ければ、日本版も見ることができます。

* 日本語ノートブック：https://ds-sl.github.io/intro2r/RNotebook-J.html
* いろいろな形式の出力：https://ds-sl.github.io/intro2r/Rmarkdown-J.html

### `intro2rj.Rmd`

右下の File タブから、`intro2rj.Rmd` を開きます。
Preview の右のギアマークの Preview in Viewer Pane を選択してから、Preview バタンを押すと、内容を確認することができます。

あとから使うので、ロードしておきます。最初に次のようなコードを実行します。右の三角を押します。

Posit Cloud のサイトには、`data` ディレクトリ（フォルダ）が作成されていますが、

### 参考

[データーサインスをはじめましょう](https://icu-hsuzuki.github.io/ds4aj/) の中の[R Markdown](https://icu-hsuzuki.github.io/ds4aj/rmarkdown.html#rmarkdown) に、“Reproducible and Literate Programming” （Reproducible （再現可能）かつ、Literate　な（理解できるように記述した）Program（プログラム・コード）を共有すること）をたいせつにする RMarkdown の重要性について簡単に書いてあります。

# R Notebook での実習
## 準備 Setup

データディレクトリを作成しておきます。今後、データは、このディレクトリに保存します。すでに、存在する場合は、その旨メッセージが出ますが、中身が消去されることはありません。

```{r eval=FALSE}
dir.create("./data")
```

パッケージはインストールしてあっても、利用するときには、次のように使える状態に（ロード）します。

一つ目は、`tidyverse` ですが、もう一つは、あとから活用する、世界開発指標に関するデータを利用するためのパッケージです。

```{r}
library(tidyverse)
library(WDI)
```

## 世界開発指標 (WDI)

例から始めます。

次のコードは、国別に、GDP の大きい方から並べたものです。

```{r cache=TRUE}
WDI(country = "all", indicator = c(gdp = "NY.GDP.MKTP.CD"),
    extra=TRUE) %>% drop_na(gdp) %>%
  filter(year==max(year), income !="Aggregates") %>% 
  drop_na(region) %>% arrange(desc(gdp))
```

3兆ドルを超えている6つの国についての過去の推移をグラフにしたものです。

```{r cache=TRUE}
WDI(country = c("CN","GB","JP","IN","US","DE"), indicator = c(gdp = "NY.GDP.MKTP.CD"), extra=TRUE) %>% drop_na(gdp) %>% 
  ggplot(aes(year, gdp, col = country)) + geom_line() +
  labs(title = "WDI NY.GDP.MKTP.CD: gdp")
```

```{r cache=TRUE}
WDI(country = c("CN","IN","JP","US"), 
    indicator = c(gdp_growth_rate = "NY.GDP.MKTP.KD.ZG"), extra=TRUE) %>%
  drop_na(gdp_growth_rate) %>% 
  ggplot(aes(year, gdp_growth_rate, col = country)) + geom_line() +
  labs(title = paste("WDI NY.GDP.MKTP.KD.ZG: gdp growth rate"))
```

### 注意

一つ一つのコードを丁寧に説明し、理解することは、後回しにし、少しずつ学んでいくことにし、ここでは、それぞれの問題意識のもとで、どのようなことができるかを、理解するため、活用することを優先したいと思います。


## 世界開発指標 (WDI)

例から始めます。

次のコードは、国別に、GDP の大きい方から並べたものです。

```{r cache=TRUE}
WDI(country = "all", indicator = c(gdp = "NY.GDP.MKTP.CD"),
    extra=TRUE) %>% drop_na(gdp) %>%
  filter(year==max(year), income !="Aggregates") %>% 
  drop_na(region) %>% arrange(desc(gdp))
```

3兆ドルを超えている6つの国についての過去の推移をグラフにしたものです。

```{r cache=TRUE}
WDI(country = c("CN","GB","JP","IN","US","DE"), indicator = c(gdp = "NY.GDP.MKTP.CD"), extra=TRUE) %>% drop_na(gdp) %>% 
  ggplot(aes(year, gdp, col = country)) + geom_line() +
  labs(title = "WDI NY.GDP.MKTP.CD: gdp")
```

```{r cache=TRUE}
WDI(country = c("CN","IN","JP","US"), 
    indicator = c(gdp_growth_rate = "NY.GDP.MKTP.KD.ZG"), extra=TRUE) %>%
  drop_na(gdp_growth_rate) %>% 
  ggplot(aes(year, gdp_growth_rate, col = country)) + geom_line() +
  labs(title = paste("WDI NY.GDP.MKTP.KD.ZG: gdp growth rate"))
```

### 注意

一つ一つのコードを丁寧に説明し、理解することは、後回しにし、少しずつ学んでいくことにし、ここでは、それぞれの問題意識のもとで、どのようなことができるかを、理解するため、活用することを優先したいと思います。

### 上で使った指標 (WDI) コード

-   NY.GDP.MKTP.CD: GDP (current US\$)
-   NY.GDP.MKTP.KD.ZG: GDP growth (annual %)

### 世界開発指標 (WDI) を探してみましょう

> WDIは、世界の開発状況と、貧困との戦いに関する、適切で上質、かつ、国際的に比較可能な時系列の統計データを編纂したものです。このデータベースは、217の経済と40以上の国グループについて1,400の時系列指標を含み、指標のデータの多くは50年以上前に遡ることができます。

下の２箇所から探すことができます。

-   [世界銀行（World Bank）オープンデータ](https://data.worldbank.org)
    -   Country / Indicator \> Featured & All \> Details
    
-   [世界開発指標 (WDI)](https://datatopics.worldbank.org/world-development-indicators/) :
    -   テーマ: 貧困と格差、人間、環境、経済、国家と市場、グローバルリンク集（Poverty and Inequality, People, Environment, Economy, States and Markets, Global Links）

### 参考

[データーサインスをはじめましょう](https://icu-hsuzuki.github.io/ds4aj/) の中の [パブリックデータ](https://icu-hsuzuki.github.io/ds4aj/publicdata.html#publicdata)に、例があります。また、[世界開発指標](https://icu-hsuzuki.github.io/ds4aj/worldbank.html#world-development-indicator-wdi) の項に、上で紹介したサイトから、どのように、WDI コードを見つけるかの説明があります。

### 練習 1. - 調べてみたい WDI

世界開発指標のコードをいくつか、リストしてみましょう。

# WDI パッケージ

`WDI` パッケージで、データをダウンロードしたり、探したり、詳細情報を得たりできます。

検索や、ダウンロード方法が理解できるように、例示してありますが、ざっと確認して、4.3.3 のテンプレートを利用すると、グラフを描くこともできます。



